臺灣高等法院高雄分院刑事判決　　　100年度交上易字第142號
上　訴　人　臺灣高雄地方法院檢察署檢察官
被　　　告　林鼎琨
上列上訴人因被告過失傷害案件，不服臺灣高雄地方法院100 年
度交易字第54號中華民國100年10月6日第一審判決（起訴案號：
臺灣高雄地方法院檢察署98年度偵字第34847 號），提起上訴，
本院判決如下：
     主  文
上訴駁回。
     理  由
一、依刑事訴訟法第350 條、第361 條、第362 條、第367 條規
    定，不服地方法院之第一審判決而上訴者，須提出上訴書狀
    ，並應敘述具體理由，為上訴必備之程式；其所提出之書狀
    未敘述上訴理由，或僅曾以言詞陳述上訴理由者，均應於上
    訴期間屆滿後20日內補提理由書於第一審法院。第一審法院
    經形式審查，認逾期未補提上訴理由者，應定期間先命補正
    ；逾期未補正者，為上訴不合法律上之程式，應以裁定駁回
    。倘已提出上訴理由，但所提非屬具體理由者，則由第二審
    法院以上訴不合法律上之程式，判決駁回。而所謂具體理由
    ，必係依據卷內既有訴訟資料或提出新事證，指摘或表明第
    一審判決有何採證認事、用法或量刑等足以影響判決本旨之
    不當或違法，而構成應予撤銷之具體事由，始克當之（例如
    ：依憑證據法則具體指出所採證據何以不具證據能力，或依
    憑卷證資料，明確指出所為證據證明力之判斷如何違背經驗
    、論理法則）；倘僅泛言原判決認定事實錯誤、違背法令、
    量刑失之過重或輕縱，而未依上揭意旨指出具體事由，或形
    式上雖已指出具體事由，然該事由縱使屬實，亦不足以認為
    原判決有何不當或違法者（例如：對不具有調查必要性之證
    據，法院未依聲請調查亦未說明理由，或援用證據不當，但
    除去該證據仍應為同一事實之認定），皆難謂係具體理由，
    俾與第二審上訴制度旨在請求第二審法院撤銷、變更第一審
    不當或違法之判決，以實現個案救濟之立法目的相契合，並
    節制濫行上訴（最高法院97年度臺上字第892 號判決意旨參
    照）。又理由是否具體，則屬第二審法院審查之範圍，不在
    命補正之列，亦即上訴書狀已記載理由，並有具體之敘述時
    ，其上訴既屬合法，第二審法院固應就其理由之是否可取，
    為實體之審理及判斷；如認其上訴書狀雖記載理由，但並未
    具體敘述時，則無須再命補正，可逕認其上訴不合法，以判
    決駁回之（最高法院97年度臺上字第1281號判決意旨參照）
    。
二、被告林鼎琨（下稱被告）經檢察官以涉犯刑法第284 條第1
    項前段過失傷害罪嫌提起公訴，經原審判決無罪在案。原審
    判決書於100 年10月19日送達檢察官，檢察官於100 年10月
    28日提起上訴，理由略稱：「被告於偵訊時已坦承其有過失
    ；且被告於審理中供稱：『當時時速約40公里，見告訴人衝
    出時，僅約4 、5 公尺』等語，未與卷附道路交通事故現場
    圖核對，以查是否吻合，似有調查未盡」，為此請予撤銷原
    判決，另為適當之判決等語。
三、本件被告涉犯刑法第284 條第1 項前段過失傷害罪嫌一案，
    業經原審綜以：「(一)依證人即告訴人鄭再雄偵查中證述，本
    件車禍事故發生時，確係於告訴人停車復行起步行駛之狀態
    下始行發生。(二)告訴人依道路交通管理處罰條例第45條第1
    項第10款規定，於起駛前，有禮讓行進中之被告車輛優先通
    行之義務；且依被告當時騎乘機車之時速40公里，每秒行進
    約11公尺，被告發現告訴人突然起步行駛迄碰撞時止，僅短
    短0.5 秒，被告顯乏充分之時間可採取必要之應變措施。(三)
    被告本得合理期待告訴人會遵守交通規則，禮讓行進中之車
    輛優先通行，告訴人竟疏未注意，貿然起步而發生碰撞，如
    此猝不及防之危險狀況，非被告所能預見，亦無防免之可能
    。(四)本件車禍事故經高雄市政府交通局車輛行車事故鑑定委
    員會鑑定、高雄市車輛行車事故鑑定覆議會覆議，均認：鄭
    再雄起駛前未讓行進中之車輛先行，為肇事原因；林鼎琨無
    肇事原因」；而認「公訴意旨所舉之事證，僅足證明被告有
    於98年7 月24日13時許騎乘機車，在高雄市小港區小港漁會
    內便道，與告訴人鄭再雄騎乘之機車發生車禍，及告訴人受
    傷之事實，尚不足說服本院認定被告對於本案車禍事故之發
    生，具有疏未注意車前狀況，並保持必要安全措施之過失；
    本件既不能證明被告犯罪，應無罪之諭知」。已詳敘所憑之
    證據與認定之理由，而為論敘。且其採證論述，均屬原審職
    權上之合法行使，論述亦無違背經驗法則或論理法則之處。
四、檢察官提起上訴，雖以書狀敘明上開上訴理由。然：
  (一)按被告之自白不得作為有罪判決之唯一證據，仍應調查其他
    必要證據，以察其是否與事實相符，刑事訴訟法第156 條第
    2 項定有明文。又檢察官就被告犯罪事實，應負舉證責任，
    並指出證明之方法，刑事訴訟法第161 條第1 項定有明文，
    是以檢察官對於起訴之犯罪事實，應負起提出證據及說服法
    院對被告形成有罪心證之實質舉證責任；反之，被告並無自
    證己罪之義務，被告否認犯罪事實所持辯解，縱屬不能成立
    ，倘負有實質舉證責任之檢察官所提出證據，不足為被告有
    罪之積極證明，或其指出之證明方法，無從說服法院對於被
    告形成有罪之心證，基於無罪推定之證據法則，仍應為無罪
    之諭知甚明（最高法院92年度臺上字第2570號、93年度臺非
    字第212 號等判決意旨參照）。
  (二)被告雖於偵訊中供稱：「（檢察官問：本件車禍，你認為你
    有無過失？）有」等語（見98偵34847 號卷7 頁），惟就過
    失內容，並無具體陳述。
  (三)依卷附道路交通事故現場圖（見警卷8 頁），本件車禍事故
    發生後，現場僅留有被告機車之刮地痕8 公尺、血跡。然依
    依此跡證，並無從佐證被告偵訊「有過失」之自白為真，或
    「有過失」之具體內容為何；且檢察官亦未指出依此跡證，
    被告於原審供稱：「當時時速約40公里，見告訴人衝出時，
    僅約4 、5 公尺」等語，有何不可信之情形，而應為被告有
    罪認定之理由。
四、綜上所述，檢察官提出之上訴理由，並非依據卷內既有訴訟
    資料或提出新事證，具體指摘原判決上開採證認事，有何足
    以影響判決本旨之不當或違法，而構成應予撤銷之具體事由
    。揆諸首揭說明，檢察官所提上開上訴理由，核與刑事訴訟
    法第361 條第2 項所稱「具體理由」顯非相當，其上訴顯屬
    違背法律上之程式，應由本院依同法第367 條前段、第372
    條規定，不經言詞辯論，判決如主文。
五、據上論斷，應依刑事訴訟法第367 條前段、第372 條，判決
    如主文。
中    華    民    國   100    年    12    月    30    日
                  刑事第一庭    審判長法  官  周賢銳
                                      法  官  洪碩垣
                                      法  官  曾逸誠
以上正本證明與原本無異。
不得上訴。
中    華    民    國   100    年    12    月    30    日
                                      書記官  魏文常